臺灣高雄地方法院刑事判決　　　　　　　95年度訴字第4322號
公　訴　人　臺灣高雄地方法院檢察署檢察官
被　　　告　甲○○
　　　　　　　　　　（另案於臺灣高雄第二監獄執行中）
指定辯護人　本院公設辯護人乙○○
上列被告因違反槍砲彈藥刀械管制條例案件，經檢察官提起公訴
（95年度偵字第12264號），本院判決如下：
    主  文
甲○○未經許可，持有可發射子彈具有殺傷力之改造手槍，累犯
，處有期徒刑伍年，併科罰金新臺幣伍萬元，罰金如易服勞役，
以新臺幣壹仟元折算壹日。扣案仿BERETTA 廠九二FS半自動手槍
之改造手槍壹支（槍枝管制編號：0000000000號）及
改造子彈柒顆沒收。
    事  實
一、甲○○前因違反槍砲彈藥刀械管制條例案件，於民國84年1
    月6 日經本院以83年度重訴字第60號判決判處有期徒刑7 年
    6 月確定，並於86年6 月2 日假釋出監並付保護管束，嗣因
    撤銷假釋，而應執行殘刑4 年5 月6 日，始於92年9 月12
    日縮短刑期執行完畢出監。詎猶不知悔改，明知具有殺傷力
    之改造手槍係管制物品，非經中央主管機關許可，不得持有
    ，仍於95年4 月26日23時許，在高雄市○○區○○路某電子
    遊戲場，以新臺幣（下同）3 萬元之代價，向姓名年籍不詳
    之友人購得具有殺傷力之改造手槍1 支（槍枝管制編號
    0000000000號）、改造子彈9 顆及不具殺傷力之改造子彈1
    顆，而未經許可無故持有上開改造手槍及子彈。嗣為警於95
    年4 月26日23時15分許，持高雄地方法院核發之搜索票至停
    放於高雄市○○區○○路899 號1 樓前之車號ZY-9196 號自
    小客車內執行搜索時查獲，並扣得上開改造手槍1 枝及改造
    子彈10顆，而查悉上情。
二、案經台南市警察局第一分局報告臺灣高雄地方法院檢察署檢
    察官偵查起訴。
    理  由
一、按「法院或檢察官得囑託醫院、學校或其他相當之機關、團
    體為鑑定，或審查他人之鑑定，並準用第203 條至第206 條
    之1 之規定。」、「鑑定之經過及其結果，應命鑑定人以言
    詞或書面報告。」，亦分別為刑事訴訟法第208 條第1 項前
    段、第206 條第1 項定明定。是經檢察官囑託相當之機關為
    鑑定後，經鑑定人以書面報告其鑑定之結果者，即屬同法第
    159 條第1 項所謂之「法律有規定者」，不受該條項規定「
    不得作為證據」之限制。且同法第208 條第1 項前段對於法
    院或檢察官囑託相當之機關為鑑定之情形，僅規定：「準用
    第203 條至第206 條之1 之規定」，至於同法第202 條有關
    「鑑定人應於鑑定前具結」之規定，則不在準用之列。故於
    法院或檢察官囑託相當之機關為鑑定，而該受囑託機關以書
    面報告鑑定結果之情形，既非屬依法應具結者。是同法第
    158 條之3 有關「證人、鑑定人依法應具結而未具結者，其
    證言或鑑定意見，不得作為證據」之規定，於此時即無適用
    之餘地。而內政部警政署刑事警察局業經臺灣高等法院檢察
    署檢察長概括囑託為有關「槍彈有無殺傷力之鑑定」此鑑定
    項目之鑑定機關（臺灣高等法院檢察署92年10月15日檢文允
    字第0921001322號函附之臺灣高等法院檢察署檢察長概括選
    任鑑定人或囑託鑑定機關（團體）名冊參照），故其就就本
    件扣案槍、彈所為有無殺傷力鑑定結果書面報告（內政部警
    政署刑事警察局刑鑑字第0950062406號鑑驗書），揆諸上開
    說明，即不受刑事訴訟法第158 條之3 及同法第159 條第1
    項之限制，自得作為證據，核先敘明。
二、訊據被告甲○○對前開犯行均坦承不諱，並有扣案之改造手
    槍1 支及改造子彈10顆可資佐證，而扣案之上開手槍，經送
    內政部警政署刑事警察局鑑驗結果：認送鑑之槍枝（槍枝管
    制編號：0000000000號），係仿BERETTA 廠92FS型半自動手
    槍製造之槍枝換裝土造金屬槍管而成之改造手槍，機械性能
    良好，可擊發適用子彈，認具殺傷力；送鑑之子彈10顆均為
    改造子彈，具直徑約9mm 之金屬彈頭，其中1 顆無法擊發，
    認不具殺傷力，其餘子彈採樣2 顆試射，均可擊發，認具殺
    傷力，此有該局95年6 月12日刑鑑字第0950062406號槍彈鑑
    定書1 份附卷可稽，復有上開改造手槍之照片6 張附卷可參
    ；足徵被告前揭任意性之自白與事實相符，應堪採信。綜上
    所述，本件事證明確，被告犯行洵堪認定。
三、按行為後「法律有變更」者，適用行為時之法律，但行為後
    之法律有利於行為人者，適用最有利於行為人之法律，現行
    刑法第2 條第1 項定有明文。本條係規範行為後新舊法比較
    適用之準據法，本身並無新舊法比較之問題，應先敘明。而
    本條所指「法律變更」與法律修正之概念有別；所謂法律變
    更應係指因法律修正而「刑罰」有實質之更異而言（如修正
    後新舊法法定本刑輕重變更或犯罪構成要件寬嚴不同），始
    有依上開規定為準據法而比較適用新法或舊法之問題。如新
    舊法處罰之輕重仍然相同（例如僅形式上修正法律用語或條
    次移列），並無有利或不利之情形，即無適用上開規定為比
    較之餘地，自應依一般法律適用之原則，適用現行、有效之
    裁判時法論處，最高法院95年度台上字第6159號判決闡釋甚
    明。故法律修正時，應先辨明修正之法律是否出現「法律有
    變更」之情形。若修正前後法律之「構成要件」及「法律效
    果」均相同，此時並無法律變更，自不生依刑法第2 條第1
    項加以比較之問題（最高法院95年度第21次刑事庭會議決議
    參照）。反之，若修正後該法律規定之「構成要件」或「法
    律效果」有所不同，即屬法律變更，則應為新舊法之比較，
    縱令比較後適用新舊法處罰之輕重相同，亦需依刑法第2 條
    第1 項之規定適用法律，與前開未經刑法第2 條第1 項之比
    較而逕行適用裁判時法之情形，迥然有別。又新舊法比較時
    應就罪刑有關之共犯、未遂犯、想像競合犯、牽連犯、連續
    犯、結合犯，以及累犯加重、自首減輕暨其他法定加減原因
    （如身份加減）與加減比例等一切情形，本於統一性及整體
    性原則，綜其全部罪刑之結果而為比較，有最高法院95年度
    刑事庭第8 次會議決議可資參照。本件被告行為後，刑法於
    95 年7月1 日修正施行，在刑法修正前，只需受徒刑執行完
    畢5 年內再犯有期徒刑以上之罪，無論何種犯罪均為第47條
    所稱之累犯，應加重其刑，而修正後刑法第47條第1 項，必
    須「故意」犯罪方能構成累犯，其構成要件已有變動，自屬
    法律變更，且前開最高法院95年度第8 次刑事庭會議決議亦
    明示累犯必須適用刑法第2 條第1 項加以綜合比較，本院自
    應將累犯納入新舊法比較之範疇。而本件被告係故意犯罪，
    無論新舊法均構成累犯，新法對被告並無有利之處，本件應
    適用修正前之舊法處斷。
四、核被告所為，係犯槍砲彈藥刀械管制條例第8 條第4 項之未
    經許可持有其他可發射子彈具有殺傷力之改造手槍罪及同條
    例第12條第4 項之未經許可持有子彈罪。被告一持有行為同
    時觸犯上開2 罪名，為想像競合，應從一重論以未經許可持
    有其他可發射子彈具有殺傷力之改造手槍罪。被告前因違反
    槍砲彈藥刀械管制條例案件，於民國84年1 月6 日經本院以
    83 年 度重訴字第60號判決判處有期徒刑7 年6 月確定，並
    於86 年6月2 日假釋出監並付保護管束，然因確定判決撤銷
    假釋，而應執行殘刑4 年5 月6 日，始於92年9 月12日縮短
    刑期執行完畢出監，有臺灣高等法院被告全國前案紀錄表在
    卷可稽，其於5 年以內故意再犯有期徒刑以上刑之罪，為累
    犯，應依修正前刑法第47條規定加重其刑。爰審酌被告值未
    經許可持有手槍，對社會治安潛藏高度危險，惡性非輕，且
    其曾兩度因違反槍砲彈藥刀械管制條例案件，分別經本院判
    處有期徒刑7 年6 月、4 年，本案係在前案審理中再犯，足
    見被告藐視國家法律規定，自有予以重懲使知警惕之必要，
    惟念其犯後尚能坦承犯行，態度良好，及其犯罪之動機、目
    的、手段等一切情狀，量處如主文所示之刑。又被告行後，
    刑法歷經前開修正，其行為時易服勞役之折算標準，依修正
    前刑法第42條第2 項、第3 項及修正前罰金罰鍰提高標準條
    例第2 條前段規定，應以銀元300 元即新臺幣900 元折算1
    日，勞役期限不得逾6 月。惟修正後之刑法第42條第3 項規
    定：「易服勞役以新臺幣1000元、2000元或3000折算一日。
    但勞役期限不得逾1 年」，罰金罰鍰提高標準條例第2 條則
    刪除，兩相比較，以修正後之規定較有利於被告，爰依新法
    諭知罰金部分易服勞役之折算標準。末查扣案之仿貝瑞塔廠
    92FS 型 具殺傷力之改造玩具手槍1 支（槍枝管制編號
    0000000000 號） 及未經試射之改造子彈7 顆係違禁物，應
    依刑法第38條第1 項第1 款之規定宣告沒收。另扣案取樣試
    射之改造子彈3 顆，其中1 顆無法擊發，不具殺傷力，其餘
    2 顆已因鑑定需要而試射擊發，火藥部分燃燒殆盡，其餘部
    分亦裂解為彈頭及彈殼，已不具子彈之外型及功能，非屬違
    禁物，亦非供被告犯罪所用之物，均無庸宣告沒收，併此敘
    明。
據上論斷，應依刑事訴訟法第299條第1項前段，槍砲彈藥刀械管
制條例第8 條第4 項、第12條第4 項，刑法第11條前段、第2 條
第1 項、第55條、第42條第2 項、第38條第1 項第1 款，修正前
刑法第47條，判決如主文。
本案經檢察官丙○○到庭執行職務。
中　　華　　民　　國　　96　　年　　3 　　月　　30　　日
                  刑事第九庭  審判長法　官  王啟明
                                    法  官  陳建和
                                    法  官  王奕勛
以上正本證明與原本無異。
如不服本判決，應於收受送達後10日內向本院提出上訴書狀。
中　　華　　民　　國　　96　　年　　3 　　月　　30　　日
　　　　　　　　　　　　　 　       書記官  陳心儀
附錄本案論罪科刑法條：
槍砲彈藥刀械管制條例第8條
未經許可，製造、販賣或運輸鋼筆槍、瓦斯槍、麻醉槍、獵槍、
空氣槍或第4 條第1 項第1 款所定其他可發射金屬或子彈具有殺
傷力之各式槍砲者，處無期徒刑或5 年以上有期徒刑，併科新臺
幣1 千萬元以下罰金。未經許可，轉讓、出租或出借前項所列槍
枝者，處5 年以上有期徒刑，併科新臺幣1 千萬元以下罰金。
意圖供自己或他人犯罪之用，而犯前二項之罪者，處無期徒刑或
7 年以上有期徒刑，併科新臺幣1 千萬元以下罰金。
未經許可，持有、寄藏或意圖販賣而陳列第1 項所列槍枝者，處
3 年以上10年以下有期徒刑，併科新臺幣700 萬元以下罰金。
第 1 項至第 3 項之未遂犯罰之。
